【裁判字號】    88,上易,5704
【裁判日期】    890202
【裁判案由】    妨害自由
【裁判全文】
臺灣高等法院刑事判決                          八十八年度上易字第五七○四號
    上  訴  人
    即  自訴人  乙○○
    被      告  甲○○
                丙○○
右上訴人因被告等妨害自由案件，不服臺灣臺北地方法院八十八年度自字第六九五號
，中華民國八十八年十月二十七日第一審判決（起訴案號：臺灣臺北地方法院檢察署
八十八年度偵字第一四四一七號），提起上訴，本院判決如左：
    主  文
上訴駁回。
    理  由
一、自訴意旨略以：被告甲○○係監察院陳情中心職員，竟於民國八十八年六月十六
    日上午十時許，將自訴人所有之會見輪值監察委員陳訴書沒入，並稱自訴人告發
    井天博庇縱高雄縣府兩人偽造文書案已移三人小組辦理。自訴人表示並非三人小
    組處理案件，曾於五月重新具狀呈新任黃委員，今日擬詢問如何處理或補證，被
    告甲○○仍不讓自訴人會見委員。自訴人問及有無規定，被告甲○○即以該院收
    受人民書狀及處理辦法第八條搪塞。惟經自訴人抄錄該辦法，並無不准之規定，
    遂堅持要求會見委員。被告甲○○卻叫自訴人出去，誣指自訴人吐他口水，並將
    自訴人推出內室，同時叫警衛將自訴人趕出去。警衛即丙○○等人強力挾持自訴
    人，架拖推出院外，阻撓告訴公務員違法之權利行為之行使，因認被告二人涉有
    刑法第三百零四條之妨害自由之罪嫌等語。
二、按犯罪事實應依證據認定之，無證據不得推定其犯罪事實。又不能證明被告犯罪
    者，應諭知無罪之判決，刑事訴訟法第一百五十四條、第三百零一條第一項分別
    定有明文。又事實之認定，應憑證據，如未能發現相當證據，或證據不足以證明
    ，自不能以推測或擬制之方法，為裁判基礎，迭經最高法院有判例。而自訴人指
    訴，無非使被告受刑事追訴為目的，自應調查其他證據以察是否與事相符，不得
    以之為被告論罪之唯一依據。按自訴人指稱被告甲○○、丙○○二人涉有刑法第
    三百零四條之罪行，無非自訴人自身指訴及提出陳訴書影本、抄錄之監察院收受
    人民書狀及處理辦法條文影本為論據。然訊之被告甲○○、丙○○均堅詞否認有
    妨害自由之犯行，被告甲○○辯稱：自訴人所陳訴之案件業經監察院列為三人小
    組處理案件，當日自訴人亦未提出新事實，依據監察院收受人民書狀及處理辦法
    第八條之規定，得僅由陳情受理中心人員查明答覆。且當時並未將自訴人推出內
    室，亦未要求丙○○將自訴人帶離陳情中心等語。被告丙○○則辯稱：當日十一
    時二十分許，因接獲於陳情中心執勤之陳崑保報告，自訴人擅入院區，遂依據監
    察院駐衛警察服勤守則第六條規定，將自訴人請出院外等語。
三、經查：（一）自訴人確於八十八年六月十六日上午，前往監察院遞交陳訴書，並
    由被告甲○○所受理，業經被告甲○○自承在卷，並有自訴人提出之陳訴書影本
    一紙在卷可稽。而依自訴人於當日赴監察院提出之之陳訴書所載，均係關於高雄
    地檢署檢察官井天博庇縱高雄縣政府偽造文書案件，並僅記載自訴人於八十八年
    五月十四日之陳訴書所訴事項，及建請迅提糾彈等語，並未就陳情事項提出新事
    實或新證據，自訴人於原審八十八年八月二日調查中亦陳明無訛。查監察院就有
    關經常到院陳情案件，業經院院會決議由三人小組處理，有關自訴人陳情井天博
    等人偽造文書案件，確係該院三人小組處理案件，有監察院秘書長八十八年八月
    十六日（八八）秘台政字第八八一七００一二０號函在卷可考。依監察院收受人
    民書狀及處理辦法第八項第二項之規定：「人民到院陳情，先由陳情受理中心人
    員查明有無前案及無本辦法第十一條第一項各款、第十二條第一款至第三款、第
    十三條第一項第三款至第五款之情事後，填寫報告單送請值日委員處理。人民就
    同一陳情案件，未能提出新事證而反覆到院陳情者，以查詢案件處理，由陳情受
    理中心人員查明答覆之。」則自訴人既係就同一陳情案件，未能提出新事證而反
    覆到院陳情，被告甲○○依前開辦法規定，收受自訴人所提書狀，並查明答覆，
    未填載報告單送請值日委員處理，要屬依法有據，自無犯罪可言。自訴人指稱監
    察院監察院收受人民書狀及處理辦法第八條並無不准會見委員之規定，核與事實
    不符。（二）自訴人指稱遭被告甲○○推出內室之事，經原審於八十八年十月十
    三日，當庭勘驗被告甲○○於檢察官處所提出之錄影帶結果：其中畫面顯示時間
    為十點四十二分時，被告甲○○及自訴人二人於內室內，因被告甲○○拒絕自訴
    人面見委員，遂由自訴人抄寫相關規定。迨畫面顯示時間為十點五十分許，被告
    甲○○先行離開內室，自訴人亦隨後走出，並無將自訴人推出之事實，均經自訴
    人及被告甲○○當庭指認無訛。足見自訴人指稱被告甲○○強推之事，顯非屬實
    。（三）自訴人雖稱被告甲○○走出內室後，即遭被告甲○○強推身體一節，依
    上開現場錄影帶內容，並無該等情節。自訴人於原審八十年九月六日調查中陳稱
    ：遭被告甲○○、丙○○推出去時，有證人張子明在場目睹。經原審於同日訊問
    證人張子明則據結稱：我當天到監察院陳情中心有看到乙○○，他正在等監察委
    員，我看到他跟一個年輕人吵架，但不是丙○○（當庭指認）。我看到他們互
    ，至於有無動作，因我是來陳情，沒有注意到，他（即自訴人）是被趕出去的，
    我看到他被人拉出去，誰拉他，幾估人拉他，我都沒注意，我也有被拉出去過。
    我只是為我自己陳情，我沒空去注意他，也無法指認是誰拉等語，則依現場錄影
    帶及在場證人張子明證詞，均未能證明被告二人有強拉自訴人之事，此部分自訴
    事實，要屬無據。（四）自訴人於八十八年六月十六日上午八時三十分至十二時
    間，至監察院陳情時，負責陳情受理中心安全警衛勤務駐衛警察隊隊員為陳崑保
    ，有監察院秘書函在卷可證。而證人陳崑保於八十八年七月二十一日偵查中（按
    自訴人先向檢察官提出告訴，再提自訴）證稱：「‧‧‧‧他見不到委員，不甘
    願，就擅闖院區，經我制止好幾次，好言相勸都不聽，十一時二十分我把他帶回
    陳情中心，到十二點因陳情中心中午要休息，請他下午再來，他不出去，我與隊
    長就把他扶出去。我與隊長扶他出去不是甲○○指示，是我們職責所在，要維護
    院區安全，因他離開陳情中心，擅闖院區，才扶他出去。」等語，核與監察院秘
    書函檢附之監察院駐衛警察隊工作日誌簿影本所載內容相符，顯見被告確有擅自
    進入監察院院區之情事。而依監察院駐衛警察服勤守則中有關「陳情人秩序維持
    之處置」之第六條規定：「請願人或陳情人，除本院委員接待室或委員會客室外
    ，未經許可，不得進入其他辦公處所。」再依該院「員警服勤補充規定」之第五
    條第二項亦規定：「有關委員接待室警崗，應管制陳情人秩序（禁止喧嘩、敲打
    物品）及禁止陳情人未經許可進入其他場所（辦公室、合作社及餐廳等）。」亦
    有監察院秘書處函所檢送之監察院駐衛警察服勤守則影本在卷為憑。則自訴人於
    八十八年六月十六日上午，前往監察院遞交陳訴書，因未就陳情事項提出新事實
    或新證據，依監察院收受人民書狀及處理辦理第八條第二項規定，應由陳情中心
    人員查明簽覆，無須填單送請值日委員處理。自訴人竟因無法會見監察委員，擅
    自進入院區，被告丙○○擔任監察院駐衛警察隊隊長，於接獲隊員陳崑保通知，
    因而共同將自訴人扶出院區，縱有妨礙自訴人行使陳情權利，亦屬依據法令之不
    罰行為，此外即查無證據足認被告二人確有自訴人所稱之犯罪事實。
三、原審調查結果，認不能證明被告二人犯罪，而為無罪之諭知，經核並無違誤。自
    訴人上訴，猶指被告二人犯罪，為無理由，應予駁回。至台灣台北地方法院檢察
    署移送併辦被告甲○○、丙○○涉犯妨害自由案件（八十八年度偵字第一四四一
    七號），因與本案屬同一事實，而非裁判上一罪，本院自應一併審酌，併此敘明
    。
據上論斷，應依刑事訴訟法第三百六十八條，判決如主文。
中       華       民       國    八十九     年     二     月     二     日
                            臺灣高等法院刑事第十四庭
                                審判長法  官  陳  祐  輔
                                      法  官  蔡  國  在
                                      法  官  陳  國  文
右正本證明與原本無異。
如不服本判決應於收受送達後十日內向本院提出上訴書狀，其未敘述上訴之理由者並
得於提起上訴後十日內向本院補提理由書（均須按他造當事人之人數附繕本）。
                                      書記官  王  柏  敦
中       華       民       國    八十九     年     二     月     十     日


司法院資訊處製作；財團法人民間司法改革基金會備份。
